臺灣高等法院高雄分院刑事判決　　　　100年度上易字第118號
上　訴　人
即　被　告　林月霞
上列上訴人因恐嚇取財案件，不服臺灣屏東地方法院99年度易字
第630 號中華民國100 年1 月5 日第一審判決（起訴案號：臺灣
屏東地方法院檢察署99年度偵字第5235號），提起上訴，本院判
決如下：
    主  文
上訴駁回。
    事  實
一、林月霞可預見提供自己之金融帳戶存摺、金融卡及密碼予陌
    生人士使用，常與財產犯罪密切相關，可能被犯罪集團所利
    用以遂行財產犯罪及隱匿、掩飾犯罪所得財物，竟仍基於幫
    助他人實施恐嚇取財犯罪之不確定故意，於民國98年7 月28
    日（起訴書誤載為98年6 月25日，應予更正）至同年8 月24
    日間之某日，在不詳地點，將其於彰化商業銀行屏東分行申
    辦之帳號00000000000000號帳戶之存摺、金融卡及密碼，交
    予某姓名、年籍不詳之擄鴿勒贖恐嚇取財集團成員使用。嗣
    該擄鴿勒贖集團成員取得上開帳戶之存摺、金融卡及密碼等
    物後，於98年8 月24日前某日，在不詳地點捕獲劉美枝所飼
    養之賽鴿後，即意圖為自己不法之所有，於98年8 月24日上
    午10時30分許，撥打以潘家鋒（由檢察官另行偵辦）名義申
    請之0000000000號行動電話予飼養賽鴿之劉美枝，並向其恐
    嚇稱：如要回鴿子就要匯款，否則就要將鴿子處理掉等語，
    劉美枝因其所飼養之賽鴿1 隻（編號847907）未飛回鴿舍，
    遂心生畏懼，而於同日上午11時40分許，在屏東縣潮州鎮○
    ○路郵局匯款新臺幣（下同）3,010 元至林月霞上揭帳戶內
    ，其所飼養之1 隻賽鴿才於同日下午5 時許飛回劉美枝住處
    。該擄鴿勒贖集團不詳姓名成員再利用上開提款卡及密碼，
    於98年8 月24日跨行提領上開贖款得手。嗣為劉美枝報警處
    理，經警循線查悉上情。
二、案經屏東縣政府警察局潮州分局報請臺灣屏東地方法院檢察
    署檢察官偵查起訴。
    理  由
一、按被告以外之人（包括證人、鑑定人、告訴人、被害人及共
    同被告等）於審判外之陳述雖不符刑事訴訟法第159 條之1
    至之4 等四條之規定，而經當事人於審判程序同意作為證據
    ，法院審酌該言詞陳述或書面陳述作成時之情況，認為適當
    者，亦得為證據；當事人、代理人或辯護人於法院調查證據
    時，知有刑事訴訟法第159 條第1 項不得為證據之情形，而
    未於言詞辯論終結前聲明異議者，視為有前項之同意，同法
    第159 條之5 定有明文。本案所引用被告以外之人於審判外
    之言詞陳述或書面陳述，檢察官及被告於本院辯論終結前對
    證據能力均未聲明異議，本院斟酌該等證據之取得並無不法
    或不當之情形，以之作為證據適當，依上開規定有證據能力
    。
二、訊據上訴人即被告林月霞矢口否認有上開犯行，辯稱：我喝
    酒，心情不好，我所有的東西都放在我的包包裡遺失了，我
    沒有將帳戶交給別人，我辦完帳戶才知道我被通緝，我叫我
    女兒匯錢到這個帳戶，之前我沒有這個帳戶，辦理帳戶後我
    沒有把錢領出來。金融卡是丟掉，有去報警，密碼與存摺放
    在一起，存摺與金融卡放在一起，我不知道什麼時候丟掉，
    我也不知道什麼時候報警，我有向彰化銀行掛失，有去分局
    報案，沒有將帳戶交給別人云云。經查：
(一)、證人即被害人劉美枝確有接獲擄鴿集團之勒贖電話，並於上
    開時間匯款3,010 元至被告上開帳戶內等情，已據其於警詢
    中證述綦詳，並被害人劉美枝提出之郵政跨行匯款帶請書一
    份及彰化商業銀行屏東分行98年9 月29日彰屏字第0982484
    號函檢附之被告林月霞開戶基本資料查詢單及交易明細表、
    存摺存款交易明細、資料卡各一份在警卷可參（警卷第10-1
    4 頁），足認被告上揭帳戶確已遭擄鴿勒贖集團人員用於恐
    嚇取財之用。
(二)、被告上開帳戶於98年7 月1 日即將帳戶之存款提領一空，有
    彰化商業銀行屏東分行98年9 月29日彰屏字第0982484 號函
    附之交易明細暨開戶基本資料及該分行99年9 月7 日彰屏字
    第0992107 號函附之存提款交易明細表一份在卷可按（警卷
    第11-14 頁、原審卷第18頁），足徵該帳戶平日使用機會甚
    低。又被告固於98年7 月14日向彰化銀行客服語音掛失存摺
    及金融卡，惟於98年7 月28日親自向該行辦理掛失註銷、補
    發存摺及金融卡重新申請之事實，有彰化商業銀行屏東分行
    99年9 月7 日彰屏字第0992107 號、99年11月16日彰屏字第
    0992680 號函各一份在審卷可按（原審卷第19-20 頁、35頁
    ）。準此，被告雖於98年7 月14日向彰化銀行屏東分行掛失
    ，惟其既又於98年7 月28日註銷掛失，並補發存摺及重新申
    請金融卡，而被害人劉美枝係於98年8 月24日遭擄鴿集團成
    員恐嚇取財，是被告上開所辯有於98年7 月14日向彰化銀行
    掛失云云，已不足為有利之辯解。又綜觀卷證資料，被告固
    提及掛失該帳戶及存摺之事實，但未一語提及辦理掛失註銷
    等事實（係原審向彰化商業銀行屏東分行查知），是其有意
    隱瞞此部分事實，而使偵審機關誤認其確有遺失上開存摺、
    密碼及提款卡。
(三)、又金融卡僅需密碼輸入即可提領帳戶內之金錢，一般人均會
    分開保管或將密碼記憶於腦中；否則，一旦密碼與提款卡同
    時遺失或遭竊，帳戶內之存款將會遭他人提領或盜用，被告
    所稱其將存摺、金融卡及密碼一起置放在背包內，已與常情
    不符。再現今社會上出售人頭帳戶情形嚴重，收購帳戶集團
    亦大量存在，犯罪集團如需使用人頭帳戶，有充分管道可取
    得人頭帳戶，根本無須竊取或收受來源不明之帳戶，且隨著
    人民警覺性提高，詐欺集團欲得手不如以往容易，當更為慎
    重處理人頭帳戶，否則將款項匯入人頭帳戶後，若因該人頭
    帳戶係為他人所遺失，而遭掛失，犯罪集團不法所得將付諸
    流水，是犯罪集團成員顯不可能拾獲或竊取被告之帳戶作為
    恐嚇取財匯款所用。
(四)、綜上事證，足認被告係於98年7 月28日申請補發存摺及金融
    卡後，迄98年8 月24日止之某日將上開帳戶交予擄鴿勒贖之
    恐嚇取財集團成員使用無訛。綜上，被告所辯洵屬卸責之詞
    ，委不足採。事證明確，被告之犯行堪予認定。
三、核被告所為，係犯刑法第30條第1 項、第346 條第1 項之幫
    助恐嚇取財罪。被告幫助他人犯恐嚇取財罪，為幫助犯，應
    依刑法第30條第2 項規定，按正犯之刑減輕之。
四、原審以被告幫助恐嚇取財事證明確，適用刑法第346 條第1
    項、第30條第2 項、第41條第1 項前段，刑法施行法第1 條
    之1 第1 項、第2 項前段，審酌被告將銀行存摺、金融卡及
    密碼交付擄鴿勒贖之恐嚇取財集團，而使犯罪者得以隱匿真
    實身分，增加司法機關查緝困難，並助長恐嚇集團氣焰，擾
    亂社會秩序，造成被害人財產上之損失，及其犯罪後之態度
    等一切情狀，量處有期徒刑4 月，並諭知如易科罰金，以新
    台幣1 千元折算1 日。原審認事用法核無違誤，量刑尚稱妥
    適，被告上訴意旨仍執陳詞否認犯罪，而指摘原判決不當，
    為無理由，應予駁回。
據上論斷，應依刑事訴訟法第368條，判決如主文。
本案經檢察官李門騫到庭執行職務。
中    華    民    國  100     年    3     月    10    日
                  刑事第六庭    審判長法  官  王憲義
                                      法  官  簡志瑩
                                      法  官  邱永貴
以上正本證明與原本無異。
不得上訴。
中    華    民    國  100     年    3     月    10    日
                                      書記官  盧雅婷
附錄本案論罪科刑條文
中華民國刑法第346條第1 項
意圖為自己或第三人不法之所有，以恐嚇使人將本人或第三人之
物交付者，處6 月以上5 年以下有期徒刑，得併科1 千元以下罰
金。